【裁判字號】    90,小上,110
【裁判日期】    901002
【裁判案由】    侵權行為損害賠償
【裁判全文】
臺灣臺北地方法院民事判決  九十年度小上字第一一○號
    上  訴  人  甲○○
    被上訴人    乙○○
右當事人間請求侵權行為損害賠償事件，上訴人對於中華民國九十年七月十二日本院
台北簡易庭九十年度北小字第五六二號小額民事判決提起上訴，本院判決如左：
    主      文
上訴駁回。
第二審訴訟費用新台幣伍佰貳拾玖元由上訴人負擔。
    理      由
一、按關於請求給付金錢或其他代替物或有價證券之訴訟，其標的金額或價額在新台
    幣十萬元以下者，適用本章所定之小額程序。對於小額訴訟之第一審裁判，得上
    訴或抗告於管轄之地方法院，其審判以合議行之。對於前項第一審裁判之上訴或
    抗告，非以其違背法令為理由，不得為之。至其上訴狀應記載上訴理由，表明下
    列各款事項：一、原判決所違背之法令及其具體內容。二、依訴訟資料可認為原
    判決有違背法令之具體事實。上訴狀內未表明上訴理由者，上訴人應於提起上訴
    狀後二十日內，提出理由書於原第二審法院，未提出者，毋庸命其補正，原第二
    審法院以裁定駁回之。民事訴訟法第四百七十一條之規定於小額事件之上訴程序
    準用之，民事訴訟法第四百三十六條之八第一項、第四百三十六條之二十四、第
    四百三十六條之二十五、第四百七十一條、第四百三十六條之三十二定有明文。
    而所謂判決違背法令，上訴人以原判決有不適用法規或適用不當為上訴理由時，
    其上訴狀或理由書應有具體之指摘，並揭示該法規之條項或其內容，若係成文法
    以外之法則，應揭示該法則之旨趣，倘為司法院解釋或本院之判例，則應揭示該
    判解之字號或其內容，如依民事訴訟法第四百六十九條所列各款事由提起第三審
    上訴者，其上訴狀或理由書應揭示合於該條款之事實，最高法院六十七年台上字
    第二八七六號判例、七十年台上字第二０二七號判例、七十一年台上字第三一四
    號判例可資參考。是當事人於小額訴訟程序提起上訴，如依民事訴訟法第四百六
    十八條規定，以第一審判決有不適用法規或適用法規不當為理由時，其上訴狀或
    理由書應有具體之指摘，並揭示該法規之條項或其內容。若係成文法以外之法則
    ，應揭示該法則之旨趣。倘為司法院解釋、或最高法院之判例，則應揭示該判解
    之字號或其內容。如以民事訴訟法第四百六十九條所列各款情形為理由時，其上
    訴狀或理由書，應揭示合於該條款之事實。上訴狀或理由書如未依此項方法表明
    者，即難認為已對第一審判決之違背法令有具體之指摘，其上訴自難認為合法。
二、經查，本件訴訟標的金額為新台幣（下同）萬捌仟陸佰壹拾元，未逾新台幣十
    萬元，依民事訴訟法第四百三十六條之八第一項，訴訟標的金額未逾十萬元，應
    適用小額訴訟程序。依民事訴訟法第四百三十六條之二十四第二項規定，適用小
    額訴訟程序者，其上訴非以判決違背法令為理由，不得為之。惟查，本件上訴人
    提起上訴，其上訴理由係以本案為同方向之行車，前車打滑被後車撞擊又前葉子
    板，因風雨夜及緊急事件，員警將同方向、同車道絕不可能發生逆向對撞作成筆
    錄，致鑑定意見書及原審法官均以先入為主的觀念判決，依據被上訴人所提示之
    汽車修理帳單主要修理項目均顯示「被上訴人所駕車輛係正面撞擊」另上訴人所
    駕車輛之汽車修理帳單影本，主要修理項目為「右前葉子板被撞損壞」，均明顯
    非逆向對撞。本案如果被上訴人澄清「非逆向對撞」上訴人與被上訴人之損失均
    可獲得保險公司理賠，但上訴人一再以非事實且在物理力學上不可能發生的逆向
    對撞誤導責任歸屬，以致保險公司拒不理賠，被上訴人轉向上訴人請求賠償顯不
    合情、理、法。另被上訴人於意外發生後原車仍可駕駛，被上訴人如因保險公司
    不理賠欲轉向上訴人要求理賠，理應會同上訴人到修車廠後確認損害項目及修理
    費後，等同於保險公司之規定。但被上訴人自行決定換新汽車零件、價格，理應
    自行負責。車輛保險之主要目的即為意外事故風險之分攤，本件被上訴人既然處
    理不當導致保險公司拒絕理賠，各自負擔小額損失應屬公平、合理等語，其並未
    具體說明原審判決有何不適用法規或適用法規不當之情形，並揭示該法規之條項
    或其內容，或合於民事訴訟法第四百六十九條所列各款之事實，自難認對該判決
    之如何違背法令已有具體之指摘，揆諸前揭說明，應認其上訴為不合法。
三、上訴人另具狀以被上訴人（即原告）聲明並無主張假執行以及原告係就金錢請求
    不符合申請「假處分」之規定，而聲請撤銷假執行云云。惟按小額訴訟程序法院
    為被告敗訴之判決時，應依職權宣告假執行。民事訴訟法第四百三十六條定有明
    文。原審既為被上訴人部分勝訴判決，就該部分依職權宣告假執行自無違法之處
    。另被上訴人並未就本案部分依據保全程序聲請假處分，上訴人稱本案不符合聲
    請假處分之規定容有誤會，附此敘明。
四、據上論結，本件上訴為不合法，依民事訴訟法第四百三十六條之三十二第二項、
    第四百四十四條第一項、第九十五條、第七十八條，裁定如主文。
中      華      民      國    九十    年      十      月      二        日
                             民事第四庭審判長  法    官  謝明珠
                                               法    官  洪于智
                                               法    官  黃柄縉
本判決不得上訴
中      華      民      國    九十      年    十      月      二        日
                                            法院書記官   楊湘雯


司法院資訊處製作；財團法人民間司法改革基金會備份。
